臺灣臺北地方法院刑事判決　　　　　　 96年度交易字第668號
公　訴　人　臺灣臺北地方法院檢察署檢察官
被　　　告　乙○○
選任辯護人　黃正琪律師
上列被告因過失傷害案件，經檢察官提起公訴（96年度偵字第20
145號），本院判決如下：
    主  文
乙○○因過失傷害人，處有期徒刑伍月，如易科罰金，以新臺幣
壹仟元折算壹日，減為有期徒刑貳月又拾伍日，如易科罰金，以
新臺幣壹仟元折算壹日。
    事  實
一、乙○○於民國96年4月4日7時45分許，駕駛DG-7170號自小客
    車行經臺北縣新店市○○路229號前，欲變換車道右轉至路
    旁加油站加油時，原應注意行車時，駕駛人應注意車前狀況
    及兩車併行之間隔，隨時採取必要之安全措施，及變換車道
    時，應讓直行車先行，而依當時之天候、視線、路況等情形
    ，並無不能注意之情事，竟疏未注意，即貿然右轉變換車道
    ，適由甲○○無照騎乘AJC-401號重型機車直行駛至，遭乙
    ○○所駕駛之上開自用小客車自後方追撞，甲○○所騎乘之
    機車倒地往前滑行，乙○○所駕駛之自用小客車於追撞後仍
    無法煞停，繼續往前衝撞，而輾軋過甲○○之背部，致甲○
    ○受有雙側血氣胸、胸部多處肋骨（15根）骨折、骨盆粉碎
    性骨折合併移位及髖關節不等高、右手肘脫臼、右側肩鎖關
    節脫臼及身體多處挫傷、撕裂傷等傷害，經警據報前往處理
    ，乙○○於警方人然尚不知其為肇事之人前，表明其為肇事
    者身分，自首犯罪並接受裁判。
二、案經甲○○訴由臺北縣政府警察局新店分局報請臺灣臺北地
    方法院檢察署檢察官偵查起訴。
    理  由
壹、程序部分：
一、本件被告乙○○所為不利於己之供述，並無出於強暴、脅迫
    、利誘、詐欺、疲勞訊問、違法羈押或其他不正之方法，亦
    非違反法定障礙事由經過期間不得訊問或告知義務之規定而
    為，依刑事訴訟法第156條第1項、第158條之2規定，應認其
    有證據能力。
二、按被告以外之人於審判外之陳述，雖不符前4條之規定，而
    經當事人於審判程序同意做為證據，法院審酌該言詞陳述或
    書面陳述作成時之情況，認為適當者，亦得為證據。當事人
    、代理人或辯護人於法院調查證據時，知有第159條第1項不
    得為證據之情形，而未於言詞辯論終結前聲明異議者，視為
    有前項之同意，為刑事訴訟法第159條之5所明定。證人甲○
    ○、葉定武於警、偵訊之供、證述，被告於審判期日均表示
    無意見，證人等於警訊之供述本院認為適當，依上述規定，
    得為證據；證人等於偵查中具結證述，核無顯不可信之情況
    ，依同法第159條之1第2項得為證據。
三、本件認定犯罪事實所憑之非供述證據（詳見後述），均無違
    反法定程序而取得之情形，依刑事訴訟法第158條之4反面規
    定，自有證據能力。
貳、實體部分：
一、訊據被告乙○○固對其於上揭時、地駕車欲右轉至路旁加油
    站時，與告訴人甲○○所騎乘之前開機車發生車禍，並致甲
    ○○受有上開傷害之事實坦認不諱，惟矢口否認有何過失傷
    害犯行，並辯稱：伊對與告訴人間係如何發生車禍不知情，
    伊變換車道有打方向燈，並有看後視鏡，一欲前往加油時，
    右側即有黑影快速衝來，伊就方向盤轉到內側而撞至內車道
    之車，伊並未超速，伊雖有部分過失，但甲○○無照駕駛亦
    有過失云云。經查：
（一）被告乙○○於96年4月4日7時45分許，駕駛DG-7170號自小
      客車行經臺北縣新店市○○路229號前，欲右轉至路旁加
      油站時，貿然右轉變換車道，適由告訴人甲○○騎乘AJC-
      401號重型機車直行駛至，2車卒於上開路段發生車禍，被
      告所駕駛之自用小客車並輾軋過告訴人之身體，致告訴人
      受有雙側血氣胸、胸部多處肋骨（15根）骨折、骨盆粉碎
      性骨折合併移位及髖關節不等高、右手肘脫臼、右側肩鎖
      關節脫臼及身體多處挫傷、撕裂傷等傷害等事實，業經告
      訴人於警詢、偵訊及本院準備程序中到庭證述明確（見偵
      卷第22、9至12、65頁，本院96年11月26日準備程序筆錄
      第3至5頁），並經證人即現場目擊之葉定武於警詢及偵查
      中（見偵卷第15至18、23、64至65頁）及證人即現場目擊
      之王林春燕於警訊時證述明確（見偵卷第20頁），且有臺
      北縣政府警察局新店分局道路交通事故現場圖、道路交通
      調查報告表(一)、(二)及現場車禍照片26張、財團法人佛教慈
      濟醫院臺北分院出具之診斷證明書5紙附卷可稽（見偵卷
      第24至45頁），此部分事實堪以認定。
（二）訊據被告於本院準備程序時供稱：「車禍發生是意外。我
      變換車道有打方向燈，當時我要去前面加油。車禍如何發
      生我不知道，我感覺右側面有黑影很快從右側衝過來，我
      就方向盤轉到內側，衝撞到內車道的車子。當我準備變換
      車道時，有看後視鏡。沒有發現告訴人機車。我不知道告
      訴人機車當時是否行駛在我的右側車道，後來汽車停下來
      之後下車才看到告訴人躺在地上。我感覺右側有黑影很快
      衝過來時，當時車子差不多已經變換完成了。我的自用小
      客車車身何部分與告訴人機車發生碰撞我不知道，大概是
      右前車角位置。... 照告訴人傷勢，我車子有可能壓過告
      訴人。」等語（參本院96年11月26日準備程序筆錄），而
      觀察現場車禍照片中，告訴人身著之外套及長褲均有疑似
      胎紋痕之痕跡，及有如上述之傷害，顯然非僅告訴人摔倒
      所能造成，故告訴人應係遭被告所駕駛之自用小客車輾軋
      無訛，是告訴人所受之傷害係因被告駕車肇事所致，堪予
      認定。
（三）被告雖辯稱告訴人係無照駕駛，是本件車禍告訴人與有過
      失云云；惟被害人之有無過失僅為民事責任上之過失相抵
      問題，與被告本人之行為有無過失，是否應負刑事責任，
      並無直接相關。換言之，被告既行車於告訴人之左側，被
      告負有高度之注意義務，應注意車前狀況及兩車並行之間
      隔，隨時採取必要之安全措施，及變換車道時，應讓直行
      車先行，縱告訴人為無照駕駛，然依當時為天候陰、日間
      自然光線、市區道路○○路面、路面乾燥、無缺陷、無障
      礙物、視距良好等客觀情狀，即無不能注意之情事，竟貿
      然右轉變換車道撞及告訴人並肇事致人受傷，自無從卸責
      ，是被告所辯亦無足採。又告訴人確因本件肇事致受有上
      述傷害之事實，有上開診斷證明書5紙附卷可稽，是告訴
      人之受傷與被告之違反注意義務之過失間，有相當之因果
      關係，本件事證明確，被告犯行堪予認定，應依法論科。
二、核被告所為，係犯刑法第284條第1項前段之過失傷害罪。又
    被告於肇事後，警員前往現場處理時，在其上開犯行未為任
    何有偵查犯罪職權之公務員已知悉前，不逃避接受裁判而當
    場向警員自首，承認其為肇事人，此有記載被告自首情形之
    臺北縣政府警察局新店分局警備隊警員林益瑞所填具之臺北
    縣政府警察局新店分局道路交通事故肇事人自首情形紀錄表
    1紙附卷可稽，是被告既已向該管公務員申述犯罪事實，而
    不逃避接受裁判，已合於刑法第62條前段所定對於未發覺之
    犯罪自首而接受裁判之要件，爰依該條規定減輕其刑。爰審
    酌被告並無前科、素行良好，此有臺灣高等法院被告前案紀
    錄表1份在卷可憑，其變換車道疏未注意車前狀況及兩車併
    行之間隔，即未讓直行車先行而貿然右轉，肇致本件車禍發
    生，駕駛態度輕忽，過失情節非輕，所為造成告訴人之傷害
    程度，肇事後雖不逃避，向員警自首並接受裁判，雖表明願
    以新台幣100萬元賠償告訴人，而未能為告訴人所接受及犯
    後尚能坦承部分犯行之態度等一切情狀，量處如主文所示之
    刑，併諭知對被告所宣告之刑易科罰金之折算標準。又被告
    係於94年4月24日前犯本件過失傷害犯行，所犯合於中華民
    國96年罪犯減刑條例之減刑條件，應依該條例第2條第1項第
    3款、第9條之規定減其宣告刑2分之1，併諭知易科罰金折算
    之標準。
參、據上論斷，應依刑事訴訟法第299條第1項前段，刑法第284
    條第1項前段、第62條前段、第41條第1項前段，刑法施行法
    第1條之1，中華民國96年罪犯減刑條例第2條第1項第3款、
    第7條、第9條，判決如主文。
本案經檢察官黃士元到庭執行職務。
中　　華　　民　　國　　96　　年　　12　　月　　17　　日
　　　　　　　　　刑事第十二庭    法  官  曾正龍
以上正本證明與原本無異。
如不服本判決，應於判決送達後10日內，向本院提出上訴狀。
                                  書記官  彭自青
中　　華　　民　　國　　96　　年　　12　　月　　20　　日
附錄本案論罪科刑法條全文：
中華民國刑法第284條
因過失傷害人者，處6月以下有期徒刑、拘役或500元以下罰金，
致重傷者，處1年以下有期徒刑、拘役或500以下罰金。
從事業務之人，因業務上之過失傷害人者，處1年以下有期徒刑
、拘役或1千元以下罰金，致重傷者，處3年以下有期徒刑、拘役
或2千元以下罰金。
